【裁判字號】    92,上訴,544
【裁判日期】    920605
【裁判案由】    妨害自由等
【裁判全文】
臺灣高等法院高雄分院刑事判決                    九十二年度上訴字第五四四號
    上  訴  人
    即  被  告  丙○○
右上訴人因妨害自由等案件，不服臺灣高雄甲方法院九十一年度訴字第二一二四號中
華民國九十二年一月六日第一審判決（起訴案號：臺灣高雄甲方法院檢察署九十一年
度偵字第四三八號），提起上訴，本院判決如左：
    主  文
原判決撤銷。
丙○○以加害身體之事恐嚇他人，致生危害於安全，處拘役拾日，如易科罰金，以
佰元折算壹日。
扣案之棍棒壹支沒收。
    事  實
一、緣丙○○係無照營業計程車司機，平日駕駛車牌號碼ＹＳ－七三五一號自用小客
    車，在高雄縣鳥松鄉長庚醫院前，招攬顧客而載送營運。丙○○駕駛上開自小客
    車，於民國九十年十二月一日上午，在上址醫院前，以包車方式搭載乘客乙○○
    ，雙方言明包車載送至高雄縣杉林鄉月美村之車資新台幣（下同）八百元，惟將
    至乙○○之住處時，乙○○因見丙○○另向在旗山下車之同車附載乘客收取一百
    五十元，乃要求比照該乘客收費，遭丙○○拒絕，雙方即於車內就應付車資多少
    發生爭執，乙○○拒付包車費八百元並聲稱要返回高雄長庚醫院，丙○○旋即將
    車掉頭，惟雙方仍就車資問題爭執不止，幾經折衷，在高雄縣旗甲路返途期間，
    乙○○乃應允給付車資五百元，丙○○遂將車再行迴轉，駛至高雄縣旗甲路旁公
    正加油站，丙○○停車，讓乙○○拿出一千元紙鈔向加油站員工換取二張五百元
    紙鈔，將其中五百元交付丙○○，做為車資。嗣於同日上午十時五十分許，丙○
    ○收取五百元後，因不甘損失，竟心生不滿，搭載乙○○至高雄縣旗山鎮○○路
    之甘蔗園內，將車暫停於路旁，丙○○自車內取出棍棒一支作勢揮舞，並出言恐
    嚇：要不要搭隨便你等語，以加害身體之事致乙○○心生畏懼。適有警察巡邏車
    自後方駛來，乙○○見巡邏車駛近，即趁機打開車門下車，揮手求救，巡邏車內
    員警見狀停車，下車察看，始查悉上情。並自丙○○所駕上開自小客車內扣得作
    案用之棍棒一支。
二、案經高雄縣警察局旗山分局移送臺灣高雄甲方法院檢察署檢察官偵查起訴。
    理  由
一、訊據被告丙○○固供承有於右揭時、甲搭載告訴人乙○○，雙方因車資問題發生
    爭執，於返途中，告訴人應允支付車資五百元，遂至加油站換鈔支付予被告等情
    ，惟矢口否認有何恐嚇犯行，辯稱：當天告訴人趕時間，我們講好包車至杉林鄉
    之車資一趟八百元，但後來告訴人反悔不願意支付，要我載他返回高雄長庚醫院
    ，途中告訴人又答應給付五百元車資，我就載告訴人到加油站換鈔，告訴人付五
    百元給我後，我本要載告訴人回家，但途中告訴人叫我轉進華山街說要找他哥哥
    ，後來又說不去了，反反覆覆，我因輪胎有異狀，就在路邊撿拾棍子檢查胎壓，
    並沒有恐嚇告訴人云云。經查：
  (一)右揭被告與告訴人因車資問題發生爭執，於告訴人給付五百元車資後，被告心生
    不滿，載至前揭甘蔗園，取出放置於車內之棍棒一支，作勢毆打並出言恐嚇告訴
    人，嗣告訴人向巡邏員警呼救，而為警查獲等事實，業據告訴人乙○○於警訊、
    偵查、原審中指述綦詳（警卷三、四頁、偵查卷十三至十五頁、原審卷七九、八
    十頁），並經證人即現場查獲員警黃道縣於原審審理時證述明確（原審卷二七、
    二八頁），復有扣案棍棒一支可資佐證。
  (二)被告辯稱：我收到五百元後要載告訴人回家，棍子是在路邊撿的，要檢查胎壓，
    不是要恐嚇告訴人云云，惟上開被告將車駛至甘蔗園後，取出置放於車內之棍棒
    一支作勢揮舞，並出言恐嚇告訴人，嗣告訴人向巡邏警車求救等情，已據告訴人
    指陳明確，核與證人黃道縣於原審證稱：當時是告訴人向我攔車報案，扣案棍棒
    係從被告車內取出等語相符，參以告訴人既已支付車資五百元，應無再要求被告
    載往他處之理，況被告若僅係停在路旁檢查胎壓，告訴人亦無須於警方巡邏車經
    過時，乘隙下車揮手呼救之必要，顯見被告上開所辯，均與常理有悖，無從採信
    。
  (三)至告訴人於警、偵訊時雖指陳：車資到旗山是一百五十元，到杉林鄉再加五十元
    ，沒有說包車八百元云云，惟此已據被告堅決否認在卷，辯稱：當時我是說散客
    到旗山一人一百五十元，到杉林鄉二百元，但趕時間包車要八百元，告訴人有同
    意包車車資八百元，如果沒有八百元，我不可能載這一趟等語（偵查卷十四頁本
    院卷二七頁），衡情與一般計程車攬客、包車之計費方式並無不符，參以被告供
    稱：當時我多載一個婦人到旗山，我向她收一百五十元等語，亦為告訴人所不否
    認，顯見告訴人係事後不滿被告於包車外，復攬客賺取額外費用，方與被告就車
    資問題起爭執，是本件車資確係包車費用八百元無訛，被告此部分所辯，堪予採
    信。
  (四)綜上，本件事證已臻明確，被告上揭犯行，洵堪認定。
二、核被告所為，係犯刑法第三百零五條之恐嚇危害安全罪。公訴人認被告係犯同法
    第三百四十六條第一項之恐嚇取財未遂罪嫌云云，惟本件被告與告訴人間原即約
    定採包車方式給付車資八百元，詳如前述，故被告並無不法所有之意圖，是公訴
    人此部分所認，容有未洽，又起訴事實既已敘明被告如何持木棒作勢毆打告訴人
    之恐嚇犯行，社會基本事實同一，本院自得予以審判，並變更起訴法條。
三、原審予以論科，固非無見，惟查：本件被告係犯刑法第三百零五條之恐嚇危害安
    全罪，原審法院認係犯同法第三百零二條第一項之非法剝奪他人行動自由罪（詳
    後述），自有未合。被告上訴意旨仍執陳詞否認犯罪，指摘原判決不當，雖無理
    由，然原判決既有前開可議之處，應由本院予以撤銷改判。爰審酌被告僅因車資
    問題與告訴人發生爭執，竟持棍棒恐嚇，造成告訴人心理之恐懼非輕，犯後復拒
    不坦認犯行，惟嗣已與告訴人達成和解，有和解書一份在卷可稽（本院卷第三四
    至三六頁），及其本件犯罪手段、情節尚屬輕微等一切情狀，量處如主文第二項
    所示之刑，並諭知易科罰金之折算標準，以資懲儆。又扣案之棍棒一支乃被告放
    置於車內，為被告所有且供其本件犯罪所用之物，應依刑法第三十八條第一項第
    二款規定，併宣告沒收。
四、公訴意旨另以：被告與告訴人因車資發生爭執，基於妨害他人行動自由之犯意，
    於告訴人給付五百元車資後，拒絕讓告訴人下車離去，繼續將車駛至高雄縣旗山
    鎮○○里○○路之甘蔗園旁，持木棍要脅恐嚇告訴人，因認被告另涉有刑法第三
    百零二條第一項之非法剝奪他人行動自由罪嫌云云。質之被告堅決否認此部分之
    犯行，辯稱：我沒有妨害告訴人之行動自由等語。經查：公訴人認被告涉有前開
    犯行，無非以告訴人之指述為唯一依據，告訴人雖指陳：我在加油站時就要求下
    車，被告不讓我下車云云，然為被告堅決否認，而雙方因車資問題發生爭執，嗣
    雙方達成共識由告訴人給付車資五百元，被告遂搭載告訴人至加油站換鈔等情，
    均據被告及告訴人供陳一致在卷，倘被告確有妨害告訴人自由之意圖，告訴人在
    加油站即可當場向加油站人員反應呼救，當無隻字未提之理，顯悖常情，足徵被
    告純係與告訴人之車資糾紛，心生不滿，而持棍棒作勢恐嚇告訴人，藉之洩憤，
    並無妨害告訴人行動自由之意圖甚明。此外，復查無其他積極證據足以證明被告
    有何妨害自由之犯行，本應諭知其此部分無罪，惟因公訴人認與前揭論罪部分有
    牽連犯之裁判上一罪關係，爰不另為無罪之諭知。
據上論斷，應依刑事訴訟法第三百六十九條第一項前段、第三百六十四條、第二百九
十九條第一項前段、第三百條，刑法第三百零五條、第四十一條第一項前段、第三十
八條第一項第二款，罰金罰鍰提高標準條例第一條前段、第二條，判決如主文。
本案經檢察官劉文水到庭執行職務。
中    華    民    國      九十二      年        六      月     五       日
                              臺灣高等法院高雄分院刑事第六庭
                                  審判長法官  王憲義
                                        法官  張意聰
                                        法官  李嘉興
右正本證明與原本無異。
妨害自由部分，檢察官如不服本判決應於收受本判決後十日內向本院提出上訴書狀，
其未述上訴理由者，並得於提起上訴後十日內向本院補提理由書狀（均須按他造當
事人之人數附繕本)「切勿逕送上級法院」。
被告不得上訴。
                                      書記官  許信宗
中    華    民    國      九十二      年        六      月     五       日
附錄本判決論罪科刑法條：刑法第三百零五條
刑法第三百零五條
以加害生命、身體、自由、名譽、財產之事，恐嚇他人致生危害於安全者，處二年以
下有期徒刑、拘役或三百元以下罰金。


司法院資訊處製作；財團法人民間司法改革基金會備份。
